【裁判字號】    90,訴,436
【裁判日期】    901207
【裁判案由】    偽造文書等
【裁判全文】
臺灣雲林地方法院刑事判決                            九十年度訴字第四三六號
    公  訴  人  臺灣雲林地方法院檢察署檢察官
    被      告  丙○○
右列被告因偽造文書等案件，經檢察官提起公訴（九十年度偵字第三二七三號），本
院判決如左：
    主  文
丙○○共同行使偽造信用卡，處有期徒刑參月，如易科罰金，以佰元折算壹日。
扣案之偽造萬泰商業銀行信用卡壹張及上開信用卡之持卡人簽名欄內偽造「林清峰」
署押壹枚均沒收。
    事  實
一、丙○○明知友人郭文義（另案偵查中）於民國九十年八月間在嘉義市火車站前購
    買之卡號0000000000000000號之萬泰商業銀行信用卡係偽造，
    竟基於意圖為自己不法之所有及行使偽造信用卡之犯意聯絡，由郭文義在上開信
    用卡背面持卡人簽名欄內偽造「林清峰」署押一枚，再交付上開偽造信用卡予劉
    承釗收受後，於九十年八月十三日下午七時許，駕車搭載劉承釗前往雲林縣斗南
    鎮○○里○○路一○八號「望一望服飾店」，由劉承釗下車至該店內選購市價共
    值新台幣（下同）一萬九千元之襯衫服飾六件，並將上開偽造信用卡交付予不知
    情之店主乙○○而行使之。嗣經乙○○發現該卡之卡號前四碼應屬外國人所持之
    卡號，心覺有異，隨即拒絕將簽帳單交予丙○○簽名，並報警查獲，致丙○○因
    此未詐得上開衣物。
二、案經被害人乙○○訴由雲林縣警察局斗南分局報告臺灣雲林地方法院檢察署檢察
    官偵查起訴。
    理  由
一、訊據被告丙○○固坦承於右揭時、地經郭文義指示而行使上開偽造信用卡購物之
    事實不諱，惟矢口否認有何行使偽造信用卡之犯行，辯稱：係因郭文義以清償債
    務為由交付伊該信用卡，要求伊刷卡消費，伊並不知該卡為偽造之信用卡云云。
    然查，被告明知郭文義所交付之信用卡及信用卡背面之「林清峰」署押係屬偽造
    ，仍夥同郭文義前往「望一望服飾店」持該信用卡購物消費等情，業經證人即同
    案共犯郭文義於偵查中證述屬實，核與告訴人乙○○指訴之情節相符，並有贓物
    認領保管收據一紙、相片十一幀附卷可稽。再參以被告於偵查中供稱：「是一名
    叫阿義之人拿信用卡給我叫我隨便買，沒有指定多少錢，他叫我簽林清峰的名義
    」、「（你們如何搭上？）我是去嘉義玩遇見他的」、「（為何到斗南？）是他
    開車逛一逛」（九十年八月十四日偵查筆錄參照）、「郭文義因欠伊七千元，所
    以叫伊刷卡消費始有辦法轉現賣出，可能是要拿這些衣服去賣」（九十年九月二
    十六日偵查筆錄參照）云云，是被告對刷卡消費之原因語焉不詳且前後不一，且
    核與證人郭文義所供稱：「我欠被告錢才叫他刷卡消費，他買的衣服是給他自己
    」等語不符，被告所辯，是否真實，已有可疑。復衡諸常情，被告明知該信用卡
    非己所有，亦非證人郭文義所有，竟仍持之至商店刷卡消費，且證人郭文義又未
    限制消費金額，最後購買之金額一萬九千元亦遠逾七千元之債權甚多，在在與一
    般常情相違，難謂被告主觀上無持偽造信用卡消費之認識，是被告辯稱伊不知所
    行使者係偽造之信用卡云云，顯屬事後卸責之詞，要無可採。另本件信用卡並非
    萬泰商業銀行所發行之信用卡，業據證人即萬泰商業銀行行員甲○○於警訊時陳
    稱無誤，並有萬泰商業銀行信用卡中心回函一紙在卷可按。此外，復有偽造之信
    用卡一張扣案可資佐證，本件事證明確，被告犯行堪以認定。
二、核被告持偽造信用卡交店家刷卡消費之所為，因按信用卡正面有發卡銀行名稱、
    卡號、卡片有效期、持卡人姓名等資料，供以辨識該信用卡為何銀行所製發及持
    卡人為何人；而背面之磁條，其內存有持卡人姓名、卡別識別碼、卡號、卡片有
    效期、持卡人及發卡銀行其他資料等之內碼，俾以使用電子刷卡機讀取上開資料
    而能完成交易，且信用卡係以電子、磁性等無法以人之知覺直接認識之方式所製
    成之紀錄，而供電腦處理之用，且係表彰持卡人經濟、消費能力之證明，應依刑
    法第二百二十條第二項之規定，論以同法第二百十條之私文書（最高法院八十八
    年度臺上字五七一０號判決亦採此見解）。再按刑法第二百十六條所稱之「行使
    」行為，係指將偽造、變造之文書，或不實登載，使不實登載之虛偽內容文書，
    冒充為真正文書或作為內容真實之文書，加以使用而言。亦即必須提出偽造、變
    造或不實登載之文書，本於該文書之內容有所主張，即已成立（民國八十三年度
    第四次刑事庭會議決議、最高法院二十六年滬上字第二十三號判例、四十七年台
    上字第一○四八號判例均為相同意旨）。又按刑法於九十年六月二十日公布修正
    ，並於同年六月二十二日生效，增訂第二百零一條之一之規定，本件被告既已將
    偽造信用卡交付予店家，顯已主張其為該卡之所有人並持該卡消費之意思，雖經
    店家發覺而未簽發簽帳單，參酌上開判例見解，被告所為應合於刑法第二百零一
    條之一第二項前段之行使偽造信用卡之罪。公訴人認被告所為係犯刑法第二百零
    一條之一第二項後段意圖供行使之用而收受偽造信用卡罪，尚有誤會，惟此二者
    為同條項之罪，爰不另變更起訴法條，併此敘明。再按刑法第三百三十九條第一
    項之詐欺取財罪屬於「個別財產犯罪」，同條第二項之詐欺得利罪則屬「全體財
    產犯罪」，前者乃謂只要被害人財物本身有所損失時，行為人即構成犯罪，縱使
    對於全體財產而言，可能沒有任何損害（甚至不減反增），皆不影響行為人犯罪
    之成立，後者係謂個別財產有無損害不論，只要全體財產沒有減少，即屬沒有損
    害，也就不構成犯罪，而依學界通說見解，被害人喪失財物本身之持有，即屬一
    種損失，蓋因妨害到其使用財物本身之機能，是行為人持偽造信用卡，向特約商
    店持卡消費，使特約商店誤信行為人即為卡片名義人，而交付一定之財物或提供
    一定之勞務，此交付財物及提供勞務之行為本身即為一種損害，縱然嗣後特約商
    店可從發卡機構請求支付，對其全體財產而言，並無減少，惟特約商店於此對給
    付予行為人之財物本身即喪失持有使用之機能，亦屬一種損失，故可認為是被害
    人，行為人之行為應認係構成詐欺取財罪，而非詐欺得利罪。核被告持偽造信用
    卡至特約商店刷卡，使不知情之店員陷於錯誤，惟尚未交付所購物品之所為，係
    犯刑法第三百三十九條第三項、第一項之詐欺取財未遂罪。另核被告與同案共犯
    郭文義共同偽造「林清峰」署押於該信用卡背面之持卡人簽名欄內之行為，另係
    犯刑法第二百十七條偽造署押罪。又被告與郭文義間就上開三罪之犯行，有犯意
    聯絡及行為分擔，均為共同正犯。被告所為上開偽造署押犯行目的係為行使偽造
    信用卡，又行使偽造信用卡之犯行目的係為詐欺取財，是上開三罪有方法結果之
    牽連關係，依刑法第五十五條之規定，應從較重之行使偽造信用卡罪處斷。爰審
    酌被告因一時貪念，收受偽造之信用卡，持至商店假冒他人名義刷卡購物，對社
    會經濟秩序之潛在危害匪淺，又其偽造之信用卡係一張，詐欺未遂之財物價值為
    一萬九千元，及其犯罪所致之危害、犯罪後之態度等一切情狀，量處如主文所示
    之刑，並諭知易科罰金之折算標準，以資懲儆。末扣案之偽造信用卡一張，應依
    刑法第二百零五條之規定宣告沒收；另扣案信用卡上背面持卡人簽名欄偽造之「
    林清峰」署押一枚，為偽造之署押，不問屬於犯人與否，亦應依同法第二百十九
    條宣告沒收。
據上論斷，應依刑事訴訟法第二百九十九條第一項前段、刑法第二百零一條之一第二
項前段、第二百十七條、第三百三十九條第三項、第一項、第五十五條、第四十一條
第一項前段、第二百零五條、第二百十九條，罰金罰鍰提高標準條例第一條前段、第
二條，判決如主文。
本案經檢察官黃楹榆到庭執行職務。
中      華      民      國      九十      年     十二     月     七     日
                                        臺灣雲林地方法院刑事第二庭
                                            法  官  趙  思  芸
右正本證明與原本無異。
如不服本判決，應於判決送達後十日內向本院提出上訴狀( 應附繕本 )。
                                            書記官  王  淑  美
中      華      民      國      九十      年     十二     月     七     日
中華民國刑法第二百零一條之一
意圖供行使之用，而偽造、變造信用卡、金融卡、儲值卡或其他相類作為簽帳、提款
、轉帳或支付工具之電磁紀錄物者，處一年以上七年以下有期徒刑，得併科三萬元以
下罰金。
行使前項偽造、變造之信用卡、金融卡、儲值卡或其他相類作為簽帳、提款、轉帳或
支付工具之電磁紀錄物，或意圖供行使之用，而收受或交付於人者，處五年以下有期
徒刑，得併科三萬元以下罰金。
中華民國刑法第二百一十七條第一項
 (偽造盜用印章印文或署押罪)
偽造印章、印文或署押，足以生損害於公眾或他人者，處三年以下有期徒刑。
中華民國刑法第三百三十九條
 (普通詐欺罪)
意圖為自己或第三人不法之所有，以詐術使人將本人或第三人之物交付者，處五年以
下有期徒刑、拘役或科或併科一千元以下罰金。
以前項方法得財產上不法之利益或使第三人得之者，亦同。
前二項之未遂犯罰之。


司法院資訊處製作；財團法人民間司法改革基金會備份。
